【裁判字號】    99,訴,1505
【裁判日期】    991019
【裁判案由】    妨害自由等
【裁判全文】
臺灣板橋地方法院刑事判決              99年度訴字第1505號
公  訴  人  臺灣板橋地方法院檢察署檢察官
被      告  葉如龍
上列被告因妨害自由等案件，經檢察官提起公訴（99年度偵字第
3419號），本院判決如下：
    主  文
葉如龍共同犯剝奪他人行動自由罪，累犯，處有期徒刑壹年。
    事  實
一、葉如龍前於民國（下同）97年間，因施用毒品案件，經臺灣
    臺北地方法院以97年度簡字第3831號判決處有期徒刑4 月確
    定，於97年12月10日易科罰金執行完畢（於本件構成累犯）
    ；復於98年9 月間，3 犯施用第2 級毒品案件，經本院99年
    度簡字第1529號判處有期徒刑6 月確定；於98年10月間，4
    犯施用第2 級毒品案件，經臺灣臺北地方法院98年度易字第
    3470號判處有期徒刑6 月，上訴後，經臺灣高等法院99年度
    上易字第418 號判決上訴駁回確定；於98年12月間，5 犯施
    用第二級毒品案件，經臺灣臺北地方法院99年度易字第487
    號判處有期徒刑5 月在案；於99年間復數度因案分經本院暨
    臺灣臺北地方法院判處罪刑【略】在卷，合先敘明。
二、陳雅翠（嗣到案後，再行審結，下同）、葉如龍於98年12月
    29日凌晨0 時30分許，分別駕駛車號：2555-RG 及8559-PC
    之自用小客車，分別搭載姓名年籍不詳之成年男女數人，行
    經臺北縣板橋市○○○路與南雅南路口時，見與陳雅翠素有
    債務糾紛之林韋伶駕駛車號：9595-VN 號自小客車附載林韋
    志、蕭力惟亦行經上址，陳雅翠、葉如龍竟與該姓名年籍不
    詳之成年男女數人，共同基於妨害他人行動自由之犯意，分
    別駕駛前揭自小客車，自前後阻絕林韋伶所駕駛之上揭自小
    客車之去路；【為明起訴全案經過情節，玆一體記述之，附
    帶說明】另陳雅翠見林韋伶拒絕下車，竟另行基於毀損犯意
    ，持紅色短鋁棒打破林韋伶前揭車輛之擋風玻璃而致令不堪
    用，足以生損害於林韋伶；隨即與姓名年籍不詳之成年男女
    數人共同強拉林韋伶進入葉如龍前述自小客車內，由葉如龍
    駕駛附載陳雅翠、林韋伶及該等姓名年籍不詳之男女數人前
    往樹林、三峽地區，嗣經林韋志報警循線查悉上情後，上開
    車號：2555-RG 自用小客車所屬之汽車租賃公司人員乃電知
    不知情之承租人即葉如龍之女友林慧貞關於該車涉及重大刑
    事案件之事，林慧貞聞訊後旋以電話聯繫葉如龍，葉如龍知
    悉事跡業已敗露，乃於同日凌晨2 時40分許將上開車號：85
    59-PC 自用小客車駛至臺北縣政府警察局板橋分局板橋派出
    所，林韋伶因而獲救，總計林韋伶遭葉如龍等人非法剝奪行
    動自由達2 小時又10分之久，警方並自該車內扣得上開紅色
    短鋁棒1 支。
三、案經林韋伶訴由臺北縣政府警察局板橋分局移由臺灣板橋地
    方法院檢察署檢察官偵查起訴。
    理  由
壹、程序方面
一、【即證據能力部分】：按被告以外之人於審判外之陳述，雖
    不符刑事訴訟法第159 條之1 至第159 條之4 之規定，而經
    當事人於審判程序同意作為證據，法院審酌該言詞陳述或書
    面陳述作成時之情況，認為適當者，亦得為證據；當事人、
    代理人或辯護人於法院調查證據時，知有第159 條第1 項不
    得為證據之情形，而未於言詞辯論終結前聲明異議者，視為
    有前項之同意，刑事訴訟法第159 條之5 定有明文。本件所
    引如下各項證據，固有部分屬傳聞證據，然公訴人、被告於
    本院調查證據時，迄至言詞辯論終結前，均未聲明異議，本
    院審酌各該證據作成時之狀況，並無違法取證或不宜作為證
    據者，依上說明，均有證據能力，合先敘明。
二、本院審理程序事關證據調查範圍及進行，併為說明，如下：
(一)、本院99年8 月4 日上午09時35分審理期日：僅證人林韋志到
    庭，其餘證人暨被告2 人等均未到庭，被告均未到庭無從進
    行審判，期日更易。
(二)、本院99年9 月8 日上午9 時35分審理期日：檢察官陳稱：證
    人蕭力惟已出境，捨棄傳喚；證人陳雅翠、葉如龍亦捨棄，
    證人林韋伶、林韋志部分，請求再次傳拘。被告葉如龍答：
    沒有意見。
(三)、本院99年10月5 日下午3 時30分審理期日：證人林韋伶、林
    韋志均未到庭，檢察官起稱：證人林韋伶、林韋伶捨棄，請
    依法處理。
貳、本院認定被告犯罪之證據暨得心證之理由：
一、訊據被告葉如龍固然坦承有於如上所述時、地載得被害人林
    韋伶情事，惟矢口否認有何剝奪他人行動自由之犯行，辯稱
    略以：「（對於檢察官所陳述之起訴事實是否認罪？）我否
    認檢察官所起訴之犯罪事實；陳雅翠打電話給我說，說對方
    在她入獄期間到她家暫住，把她家的東西都搬走了，她現在
    找到人，要對方還她東西，包括音響、電腦等，陳雅翠怕對
    方跑了，希望我去幫忙找，那時是晚上，幾點我忘了，我同
    意就一個人開一台休旅車，車號：8559-PC ，車子是我女朋
    友的朋友的，我女朋友之前已經跟她朋友借車，我臨時借來
    開，陳雅翠只說對方出現在板橋，我就在南雅夜市附近，南
    雅南路的電影院U2 MTV，就在那邊碰到陳雅翠，我到時只看
    到陳雅翠一個人，對方的車子剛好停在我前面，陳雅翠的車
    子停在對面，我下車時，陳雅翠已經下車跟對方在大馬路上
    吵鬧，她叫對方下車，對方不下車，陳雅翠拿球棒敲對方車
    子前面的擋風玻璃，對方就下車了，是一個女生，她們就開
    始吵，吵了約一兩分鐘，當時是在大馬路上，我怕擋到路，
    我就跟她們說上車講，陳雅翠跟對方就上我的車，我就把車
    子到處亂開讓她們講，我開回去三峽載我女朋友，她們在車
    上還是沒有講出一個答案，我就說：那就直接去警察局，我
    載到我女朋友之後，我就把她們載到警察局了；我們不是包
    抄，也沒有押上車，我跟她講，她自己走上車的，我們在車
    上約半個小時至一個小時，沿路開車回三峽載我女朋友，陳
    雅翠的車是租的車，時間到了要還了，她叫人家開走，她叫
    誰開走我不知道，我在警詢偵查講的話實在；我否認妨害自
    由；我們到三峽是去載我女朋友，之後就載告訴人到板橋分
    局，在車上只有我們4 個人，從板橋到三峽只有3 個人，到
    三峽載到我女朋友之後，才變成4 個人，直接到板橋分局，
    告訴人上車之後，我並沒有告訴她要去哪裡，我走板橋環河
    路到樹林柑園橋再到三峽，之後上高速公路從土城下來到板
    橋分局；告訴人在警局也有說，是我主動問她要不要去警察
    局，我根本沒有意思要把她押走，否則就不會帶她到警察局
    ，告訴人與陳雅翠在路邊爭吵約5 、6 分鐘就上我的車，車
    程約1 個小時，之後到警察局，證據能力沒有意見，爭執證
    明力；聲請傳告訴人林韋伶，說明她是自己走上車，而且我
    載到我女朋友之後，就提出到警察局；我沒有限制被害人自
    由，當時我只是勸架。」等云云，為自己做出如上之辯解。
二、經查：
(一)、被告上述犯罪事實，業據告訴人（兼證人）林韋伶、證人林
    韋志、蕭力惟分別於警詢、偵查中指證述綦詳，互核相符；
    而被告葉如龍與陳雅翠暨其他不詳年籍之成年男女數人，有
    於上開時地，且同案共同被告陳雅翠並持紅色短鋁棒毀損告
    訴人林韋伶前揭自小客車車窗，其後有控制告訴人之事實，
    業據被告陳雅翠於警詢、偵查供述明確；另被告葉如龍有於
    上開時地，駕駛車號：8559-PC 號自小客車搭載被告陳雅翠
    及告訴人事實，亦據被告葉如龍於警詢、偵查暨本院供述明
    確，核與證人即同案被告陳雅翠於警詢、偵查證述在卷相符
    ，合先說明。
(二)、又同案被告陳雅翠於本院亦供稱略以：我有敲玻璃，我好不
    容易找到被害人，我請她下車她不下車，她把我的房子佔住
    不搬出去，她全家都搬進去住。另一個被林韋伶侵占的人跟
    我說，林韋伶住在南雅夜市附近，我就開葉如龍女朋友租來
    的車到南雅南路，車號我忘記了，我跟另外一個女性朋友開
    車過去，有看到林韋伶，她開車，之前我開過她的車，我知
    道那是她的車，我打電話給葉如龍，沒有說什麼事，就叫他
    來而已，他開休旅車一個人過來，後來講好要到警察局時，
    葉如龍的女朋友才出現，她何時出現我沒有注意。當時林韋
    伶跟她弟弟還有一個外國人在一起，我請她下車處理，她自
    己上車，我沒有把她推上車，車子行進中我們在車上談，約
    一、二十分鐘，沒有講到什麼話，講完之後就到警察局去；
    葉如龍開的車是誰的我不知道。我還沒有看到林韋伶之前，
    就已經打電話給葉如龍，因為我要還車子，約在南雅夜市林
    家花園那裡，打完電話約半個小時、一個小時到，因為我從
    桃園過來（見本院99年6 月1 日準備程序筆錄）；我要告訴
    人還房子，她都不出面，我們找到她，是把她載到警察局等
    情（見本院99年6 月11日準備程序筆錄），基此，不可否認
    且可確信的是，共同被告陳雅翠發見被害人後，有及時通知
    被告葉如龍前往行『堵車』之實，其後被害人復上了葉某所
    開之上述自小客車，於多時後方到警局全情，僅係被告2 人
    均否認有其他人等與之同行，進而為剝奪他人行動自由犯行
    。由上被告之辯解暨同案共同被告陳雅翠之辯解，得知其等
    有公訴所指犯行之動機以及作為之顯現，已可確信。
(三)、告訴人即證人林韋伶為被告葉如龍、陳雅翠以及不詳之成年
    男女數人，如何以共同強拉推上車內方式，以及其行動自由
    受剝奪於如上所述之自小客車內之經過，業據其於警詢（見
    98年12月29日警訊筆錄）、偵查（見99年2 月12日、同年3
    月4 日偵查筆錄）等情明確，而證人林韋志、蕭力惟案發時
    所見即時報案之經過全程，亦據證人林韋志於警詢（見98年
    12月28日警詢筆錄）、偵查（見99年2 月12日、同年3 月4
    日偵查筆錄）；蕭力惟於警訊（見98年12月29日警詢筆錄）
    、偵查（見同年3 月4 日偵查筆錄）中分別證述綦詳，互核
    相符，足堪憑信，且被告葉如龍以及同案被告陳雅翠2 人亦
    坦承有『載送』被害人林韋伶由板橋往三峽方向後來到警局
    之整體過程在卷（如上所述被告葉如龍之供述、以及同案共
    同被告陳雅翠之供述，詳本院99年6 月1 日準備程序筆錄；
    並詳參其等於99年2 月12日、同年3 月4 日偵查筆錄之記述
    全情），是由上證人林韋伶陳述，相互對照以上之指、證述
    全情，衡以社會一般通念查悉，進而，為深切勾稽證據證明
    力之強弱，自以證人林韋伶所為證述，與證人林韋志、蕭力
    惟之證述，互核相符，而為可採，要不生疑義。
(四)、此外，亦有臺北縣政府警察局板橋分局扣押筆錄、扣押物品
    目錄表、前揭自小客車照片及扣案之紅色短鋁棒1 支，足以
    證明陳雅翠持紅色短鋁棒毀損告訴人前揭自小客車擋風玻璃
    而為共同剝奪他人行動自由之情。綜上所述，被告如上所辯
    ，要係避卸，核無足採，本件事證積極明確，被告所為共同
    剝奪他人行動自由之犯行，足堪認定，應予責罰。
三、核被告葉如龍所為，係犯刑法第302 條第1 項之剝奪他人行
    動自由罪；其等於剝奪行動自由犯行繼續中，持續故意之妨
    害自由行為，係利用同一機會密接時地進行，侵害同一法益
    ，難以分其先後，是其密接舉動之獨立性薄弱，社會通念認
    為無法強行分開，應包括視為一個行為之接續進行，成立一
    個妨害自由罪。被告葉如龍與尚未到案之同案共同被告陳雅
    翠，以及真實姓名、年籍不詳之成年男女數人間，就上述犯
    行，有犯意聯絡及行為分擔，均為共同正犯。再被告葉如龍
    有如上所述論罪科刑暨執行完畢情形，有本院99年10月5 日
    言詞辯論終結日查悉之被告全國刑案資料紀錄表在卷可稽，
    是其於有期徒刑執行完畢後，5 年內故意再犯本件有期徒刑
    以上之罪，為累犯，應依刑法第47條第1 項之規定加重其刑
    。爰審酌本案被告葉如龍素行、犯罪動機，其與同案被告陳
    雅翠以及被害人間之關係，本件犯罪手段、方式，被害人被
    拘束行動自由方式、時程，以及案發時值深夜情況所生之危
    害，並影響及於社會公安程度甚鉅，及被告犯罪後態度等一
    切情狀，酌情量處如主文所示之刑。
四、同案共同被告陳雅翠部分，嗣到案後另行審結，附帶說明。
據上論斷，應依刑事訴訟法第299 條第1 項前段，刑法第28條、
第302 條第1 項、第47條第1 項，刑法施行法第1 條之1 ，判決
如主文。
本案由檢察官謝志偉提起公訴，經檢察官蘇逸修到庭執行職務。
中    華    民    國    99    年    10    月    19    日
                  刑事第2 庭審判長法  官  王屏夏
                                  法  官  曹惠玲
                                  法  官  黎錦福
上列正本證明與原本無異。
如不服本判決，應於判決送達後10日內敘明上訴理由，向本院提
出上訴狀（應附繕本），上訴於臺灣高等法院。其未敘述上訴理
由者，應於上訴期間屆滿後20日內向本院補提理由書「切勿逕送
上級法院」。
                                  書記官  蔡麗春
中    華    民    國    99    年    10    月    19    日
附錄本案論罪科刑法條全文：
中華民國刑法第302條
（剝奪他人行動自由罪）
私行拘禁或以其他非法方法，剝奪人之行動自由者，處5 年以下
有期徒刑、拘役或3 百元以下罰金。
因而致人於死者，處無期徒刑或7 年以上有期徒刑，致重傷者，
處3 年以上10年以下有期徒刑。
第1 項之未遂犯罰之。

司法院資訊處製作；財團法人民間司法改革基金會備份。
